臺灣臺中地方法院刑事判決　　　　　　　100年度易字第869號
公　訴　人　臺灣臺中地方法院檢察署檢察官
被　　　告　蔡李彩蓮
上列被告因賭博案件，經檢察官提起公訴（100年度偵字第2996號）
，本院判決如下：
    主  文
蔡李彩蓮犯圖利聚眾賭博罪，累犯，處有期徒刑參月，如易科罰
金，以新臺幣壹仟元折算壹日。扣案之六合彩簽單貳張、簽賭金
新臺幣參佰伍拾元，均沒收。
    犯罪事實
一、蔡李彩蓮前因賭博案件，經本院以97年度中簡字第1596號判
    決判處有期徒刑4月確定，於民國98年5月5日易科罰金執行
    完畢。詎其仍不知悔改，基於賭博及意圖營利供給賭博場所
    、聚眾賭博之犯意，於100年1月25日，提供其位在臺中市○
    區○○街7號之公眾得出入之場所，聚集不特定多數人簽選
    號碼與之賭博財物，讓賭客以親往之方式，向其下注簽選號
    碼。其賭法係賭客向蔡李彩蓮以每注新臺幣（下同）10元至
    10 0元不等之金額簽注，以核對每星期2、4、6當期之「香
    港六合彩」開獎6組號碼之重組號碼為準。凡賭客簽中2個組
    合號碼（俗稱2星），可得57倍之彩金，簽中3個組合號碼（
    俗稱3星），可得570倍元之彩金，未簽中者，所繳交之賭資
    全歸蔡李彩蓮所有，蔡李彩蓮藉之從中牟利。迨於100年1月
    25 日晚間7時30分許，適有賭客賴永才在上址簽選號碼並交
    付賭金予蔡李彩蓮，員警見狀旋上前表明身分而查獲，並扣
    得六合彩簽單2張及簽賭金350元等物。
二、案經臺中市政府警察局第二分局報告臺灣臺中地方法院檢察
    署檢察官偵查起訴。
    理     由
一、按被告以外之人（包括證人、鑑定人、告訴人、被害人及共
    同被告等）於審判外之陳述雖不符刑事訴訟法第159條之1至
    之4等4條之規定，而經當事人於審判程序同意作為證據，法
    院審酌該言詞陳述或書面陳述作成時之情況，認為適當者，
    亦得為證據；當事人、代理人或辯護人於法院調查證據時，
    知有刑事訴訟法第159條第1項不得為證據之情形，而未於言
    詞辯論終結前聲明異議者，視為有前項之同意，同法第159
    條之5定有明文。查以下本判決引用之證人於審判外之言詞
    或書面陳述，性質上雖屬傳聞證據，惟公訴人、被告於本院
    審理時均不爭執其證據能力，且經本院審理時並告以要旨，
    經公訴人、被告表示意見，均未於言詞辯論終結前聲明異議
    ，本院審認上開證據作成時之情況，應無違法取證或不當情
    事，與本案待證事實間復具有相當之關聯性，以之作為證據
    應屬適當，依刑事訴訟法第159條之5規定，自有證據能力。
二、訊之被告蔡李彩蓮矢口否認有賭博犯行。惟查證人即賭客江
    俊科於警詢時陳述：伊是於100年1月25日19時15分在臺中市
    ○區○○街7號「建豐商行」雜貨店內向蔡李彩蓮下注，六
    合彩單亦是蔡李彩蓮開立予伊的，簽賭金為250元，並於現
    場已交給蔡李彩蓮，賭法就是伊跟蔡李彩蓮簽賭，號碼從01
    號至49號任由伊選擇，每注牌為10元，簽賭畢後，就是依香
    港六合彩所開出之號碼，做為中獎之依據，伊以所簽賭之號
    碼蔡李彩蓮對賭，玩法為3星，若簽中3星，賠率為570倍，
    彩金為5700元等語（見警卷第18頁）；復於偵訊時證述：伊
    在100年1月25日下午到蔡李彩蓮的雜貨店，台中市○○街7
    號建豐商行找蔡李彩蓮簽注，伊簽250元，伊是簽3星，都是
    核對香港六合彩等語（見偵卷第19頁）；再於本院審理時證
    述：「（請你陳述100年1月25日下午到被告家中簽注情形?
    ）當天傍晚的時候，我到被告那裡買東西，我請她幫我簽一
    下六合彩，她起初說沒有，但是我跟她說如果有就幫我簽一
    下，她就收了我250元」、「（有無給你簽單?）有」（見本
    院審判筆錄第3頁）。證人賴永才於警詢時陳述：伊是於100
    年1月25日19時30分在臺中市○區○○街7號「建豐商行」雜
    貨店內向蔡李彩蓮下注，跟蔡李彩蓮說要買100元，3個號碼
    （09、12、24），說完後蔡李彩蓮就將六合彩簽注單開立予
    伊，賭金並於現場交給蔡李彩蓮等語（見警卷第22頁）；復
    於偵訊時證述：伊是去蔡李彩蓮經營的雜貨店去簽09、12、
    24，伊拿100塊給老闆娘，伊去他店裡買東西，順便問有無
    在簽牌，他說有，老闆娘就幫伊寫號碼等語（見偵卷第19、
    20頁）；復於本院審理時證述：「（請陳述你在100年1月25
    日去找被告簽注六合彩之經過為何？）我去買東西，向被告
    買臺灣六合彩，我選了三個號碼，09、12、24三支共100 元
    ，我買二星的」等語（見本院審判筆錄第5頁），經核證人
    江俊科、賴永才於警詢、偵訊及本院審理時所陳述向被告簽
    賭六合彩之情形大致符合，且被告於本院審理時亦坦承該六
    合彩單亦是被告開立予證人江俊科、賴永才（見本院審判筆
    錄第6頁），並有職務報告1份及扣案之六合彩簽單2張及簽
    賭金350元等物可資佐證。被告否認之詞，顯不足採信，是
    其犯行應堪認定。
三、按刑法第268條之罪，以意圖營利，供給賭博場所或聚眾賭
    博，為其構成要件。所謂「意圖」者，即主觀上之期望，亦
    即所以出此之動機或目的；而所謂「營利」者，即藉以牟取
    經濟上或財產上之利益；所謂「意圖營利」者，固與俗稱之
    「抽頭」或「抽取頭錢」意義相近，但以行為人主觀上有藉
    此以牟利之期望為已足，並不以實際上有無實施抽頭之行為
    為必要（最高法院89年度台非字第49號判決要旨參照）。換
    言之，行為人只要意圖營利，提供公眾得自由出入之場所，
    聚集不特定之多數人，與之對賭財物，因其係基於一個賭博
    之決意，發為一個賭博之行為，即成立刑法第266條第1項之
    賭博罪及第268條之圖利供給賭博場所罪與圖利聚眾賭博罪
    ，應依同法第55條想像競合犯之規定，從一重以圖利聚眾賭
    博罪處斷（最高法院94年度台非字第18號判決要旨參照）。
    核被告所為，係犯刑法第266條第1項前段之普通賭博罪及第
    268條之意圖營利供給賭博場所與意圖營利聚眾賭博罪。又
    其所犯上開3罪間，為1行為而觸犯數罪名，為想像競合犯，
    依情節較重之意圖營利聚眾賭博罪論處。又查被告受有上開
    犯罪事實欄所載之有期徒刑之宣告，並經執行完畢，有臺灣
    高等法院被告前案紀錄表在卷可稽，其受有期徒刑執行完畢
    後，5年以內故意再犯本案有期徒刑以上之罪，為累犯，應
    依刑法第47條第1項規定加重其刑。爰審酌被告前因賭博案
    件，經本院以97年度中簡字第1596號判決判處有期徒刑4月
    確定，於98年5月5日易科罰金執行完畢，又再度犯本案及參
    之被告經營上開賭博從中獲取不法利益，並助長賭風及社會
    僥倖心理，使人易趨於遊惰，養成不良習慣，對社會風氣有
    極為不良之影響，惟被告經營之規模不大、所得之利益非鉅
    ，暨本次簽賭之人數僅有2人，金額僅為350元等一切情狀，
    量處如主文所示之刑，並諭知易科罰金之折算標準，以資懲
    儆。按關於沒收之規定，刑法第266條第2項既有特別規定，
    自應優先於刑法總則第38條沒收之規定而為適用。扣案之簽
    注單乃當場賭博之器具，依同法第266條第2項規定，不問屬
    於犯人與否，沒收之（最高法院87年度台上字第207號判決
    參照）。本件扣案之六合彩簽單2張為被告賭博時當場所用
    之器具及當場查獲之賭資350元，均應依刑法第266條第2項
    規定沒收。另扣案煙盒上雖有數字，然並非簽單，二聯複寫
    紙1本、歷次大樂透開獎單3張，亦與本件所犯賭博罪無關，
    不另為沒收之諭知。
據上論斷，依刑事訟訴法第299條第1項前段，刑法第266條第1項
前段、第2項、第268條、第55條、第47條第1項、第41條第1項前
段，刑法施行法第1條之1第1項、第2項前段，判決如主文。
本案經檢察官鐘祖聲到庭執行職務。
中    華    民    國    100    年    4    月    13    日
                  刑事第四庭   法  官   黃益茂
以上正本證明與原本無異。
如不服本判決應於收受送達後10日內向本院提出上訴書狀，並應
敘述具體理由；其未敘述上訴理由者，應於上訴期間屆滿後20日
內向本院補提理由書（均須按他造當事人之人數附繕本）「切勿
逕送上級法院」。
                               書記官   蔡秋明
中    華    民    國    100    年    4    月    13    日
附錄本件論罪科刑法條：
刑法第266條
（普通賭博罪與沒收物）
在公共場所或公眾得出入之場所賭博財物者，處 1 千元以下罰
金。但以供人暫時娛樂之物為賭者，不在此限。
當場賭博之器具與在賭檯或兌換籌碼處之財物，不問屬於犯人與
否，沒收之。
刑法第268條
（圖利供給賭場或聚眾賭博罪）
意圖營利，供給賭博場所或聚眾賭博者，處 3 年以下有期徒刑
，得併科 3 千元以下罰金。